臺灣桃園地方法院民事簡易判決
110年度壢簡字第1196號
原      告  葉佳和  
被      告  張維寧

上列當事人間請求損害賠償事件，原告提起刑事附帶民事訴訟，
經本院刑事庭於民國110年5月24日以110年度壢原交簡附民字第1
號裁定移送前來，本院於民國110年12月13日言詞辯論終結，判
決如下：
    主    文
一、被告應給付原告新臺幣（下同）142,283元，及自民國110年
    1月20日起至清償日止，按週年利率5%計算之利息。
二、原告其餘之訴駁回。
三、訴訟費用1,000元，由被告負擔420元，其餘由原告負擔。
四、本判決原告勝訴部分得假執行。
    事實及理由
壹、程序事項
一、按民事訴訟法第255條第1項第3款規定：「訴狀送達後，原
    告不得將原訴變更或追加他訴。但擴張或減縮應受判決事項
    之聲明者，不在此限。」本件原告原起訴聲明為：「被告應
    給付原告456,033元，及自起訴狀繕本送達被告翌日起至清
    償日止，按週年利率5%計算之利息。」嗣原告於本院審理中
    陸續縮減訴之聲明，其最後訴之聲明為：「被告應給付原告
    338,444元，及自起訴狀繕本送達翌日起至清償日止，按週
    年利率5%計算之利息。」（見本院卷第45頁第28至30行）此
    係減縮應受判決事項之聲明，揆諸前揭法條規定，自應准許
    。
二、被告經合法通知，未於言詞辯論期日到場，核無民事訴訟法
    第386條各款所列情形，爰依原告之聲請，由其一造辯論而
    為判決，合先敘明。
貳、實體事項
一、原告主張
　　被告於108年10月14日21時58分許，駕駛車牌號碼000-0000
    號自小客車（下稱肇事車輛），行經桃園市中壢區環中東路
    二段往平鎮方向行駛，至環中東路二段與林森路口時，於路
    段中驟然停車，致原告駕駛之車牌號碼000-0000號普通重型
    機車（下稱系爭機車）閃避不及而撞擊肇事車輛，致原告人
    車倒地。原告因而受有醫療費用95,043元、看護費36,000元
    、救護車費2,900元、交通費6,340元、不能工作損失138,00
    0元、系爭機車修理費50,650元及精神上損害10萬元等損害
    。扣除已領取之強制險87,589元後，尚有368,444元之損害
    。爰依民法侵權行為之規定，提起本件訴訟等語，並聲明：
    如上開縮減後訴之聲明。
二、被告答辯
　　被告雖未於最後言詞辯論期日到場，但其先前陳述略以：其
    對肇事責任及原告請求醫療費沒有意見，但其他金額認為是
    多的等語。並聲明：原告之訴駁回。
三、本件原告主張之上開事實，除肇事責任及應賠償之金額外，業據其提出與所述相符之診斷證明書、醫療費用收據、估價單、統一發票（見附民卷第7至29頁）。並經本院調取臺灣桃園地方檢察署109年度偵字第23411號刑事卷宗（下稱偵卷），核閱當事人談話紀錄表、道路交通事故現場圖、事故調查表及現場照片等資料附卷可佐（見偵卷第7至10、19至22、27、33至39頁、63至71頁）。且為被告所不爭執，堪信為真實。
四、原告復主張被告應負完全過失責任，賠償368,444元，是本
    件爭點厥為：（一）被告是否應負損害賠償責任？（二）原
    告是否與有過失？（三）原告得請求賠償之金額若干？茲分
    述如下：
（一）被告是否應負損害賠償責任？
　　⒈按民法第191條之2前段規定：「汽車、機車或其他非依軌
      道行駛之動力車輛，在使用中加損害於他人者，駕駛人應
      賠償因此所生之損害。」次按道路交通安全規則第94條第
      2項規定：「汽車除遇突發狀況必須減速外，不得任意驟
      然減速、煞車或於車道中暫停。前車如須減速暫停，駕駛
      人應預先顯示燈光或手勢告知後車，後車駕駛人應隨時注
      意前車之行動。」
　　⒉查肇事車輛於事故發生前，沿桃園市中壢區環中東路二段
      往平鎮方向行駛，至環中東路二段與林森路口時，於路段
      中驟然停車，致行駛於肇事車輛後方之系爭機車閃避不及
      ，與肇事車輛發生碰撞等事實，有監視器影像截圖在卷可
      參（見偵卷第63、64頁）。可知被告駕駛肇事車輛行經事
      故地點時，因未依規定停車，而肇生系爭事故。
　　⒊而依當時天氣晴，夜間有照明，柏油路面乾燥無缺陷亦無
      障礙物，視距良好等一切情狀，有道路交通事故調查報告
      表（一）在卷足憑（見偵卷第37頁），並無不能注意之情
      事，被告竟疏未注意而於道路中停車，足見被告具過失甚
      明。又被告上開過失行為與損害之發生兩者間並具相當因
      果關係，堪可認定，本院109年度壢原交簡字第464號刑事
      判決亦同此認定。揆諸前揭規定，被告自應就原告所受之
      損害，負侵權行為之損害賠償責任。
（二）原告是否與有過失？
　　⒈按民法第217條第1項規定：「損害之發生或擴大，被害人
      與有過失者，法院得減輕賠償金額，或免除之。」道路交
      通安全規則第90條第1項前段規定：「駕駛人駕駛汽車，
      除應遵守道路交通標誌、標線、號誌之指示。」93條第1
      項第1款本文規定：「行車速度，依速限標誌或標線之規
      定，無速限標誌或標線者，應依下列規定：一、行車時速
      不得超過五十公里。」
    ⒉查原告於警詢時自陳，其於事故前時速約60至80公里等語
      。次查本件事故現場無速限標誌，且系爭機車行駛之路面
      有禁行機車之標字，有現場照片在卷可參（見偵卷第65至
      71頁），可知原告於事故時超速行駛於禁行機車之路段，
      因閃避不及而與肇事車輛發生碰撞而肇生本件事故。
    ⒊而依當時天氣晴，夜間有照明，柏油路面乾燥無缺陷亦無
      障礙物，視距良好等一切情狀，有道路交通事故調查報告
      表（一）在卷足憑（見偵卷第37頁），並無不能注意之情
      事。原告竟疏未注意超速行駛於禁行機車之路段，而自後
      方追撞肇事車輛，足見原告與有過失甚明，桃園市政府車
      輛行車事故鑑定會桃市鑑0000000案鑑定意見書亦同此認
      定（見偵卷第105至109頁）。本院斟酌本件事故發生時雙
      方各項情狀，認本件事故之發生，被告應負擔70%、原告
      應負擔30%之過失責任。
（三）原告得請求賠償之金額若干？
　　⒈系爭車輛維修費
　　　按民法第213條第1、3項規定：「負損害賠償責任者，除
      法律另有規定或契約另有訂定外，應回復他方損害發生前
      之原狀。第1項情形，債權人得請求支付回復原狀所必要
      之費用，以代回復原狀。」查系爭機車修理費用為50,650
      元，有估價單在卷可參（見本院卷第37頁），是原告此部
      分請求應屬有據。
　　⒉醫療費
　　　按民法第193條第1項規定：「不法侵害他人之身體或健康
      者，對於被害人因此喪失或減少勞動能力或增加生活上之
      需要時，應負損害賠償責任。」查原告因系爭事故受有右
      側髖關節脫臼合併股骨頭及髖臼骨折之傷害，有林口長庚
      醫院診斷證明書在卷可參（見附民卷第7頁），而原告因
      而支出看診費用共95,043元，亦有醫療費用收據在卷可參
      （見附民卷第9至21頁），是原告此部分請求即屬有據。
　　⒊看護費
　　　查原告因本件事故需專人看護1個月，有診斷證明書在卷
      可參（見附民卷第7頁），原告以每日1,200元計算看護費
      用，尚屬適當，是原告請求看護費36,000元，應屬有據。
　　⒋救護車費
　　　查原告因本件事故支出救護車費2,900元，有統一發票及
      救護車出勤紀錄表在卷可參（見附民卷第27、29頁），是
      原告此部分請求，應屬有據。
　　⒌交通費
　　　原告主張其自戶籍地往來林口長庚醫院，支出交通費6,34
      0元等語。查原告因本件事故於108年11月1日、15日、12
      月13日及109年1月17日，至林口長庚醫院就診共四次，有
      診斷證明書在卷可參（見附民卷第7頁）。又自原告住所
      至林口長庚醫院之計程車資約800元，是原告得請求之交
      通費應為6,400元【計算式：800×2×4＝6,400】。而原告僅
      請求6,340元，未逾上開範圍，其請求應屬有據。
　　⒍不能工作損失
　　　原告主張因系爭事故受傷無法工作6個月，以基本工資每
      月23,000元計算不能工作損失138,000元等語。查原告於1
      08年10月14日晚間發生本件事故，於108年10月20日出院
      ，需休養3個月，有診斷證明書在卷可參（見附民卷第7頁
      ）。而我國基本工資自108年1月1日起為每月23,100元、
      自109年1月1日起為每月23,800元，是以此計算原告得請
      求之金額為73,455元【計算式：23,100×（2+17/31）＋23,
      800×19/31＝73,455，四捨五入至整數，下同】。而原告就
      逾3個月休養期間，並未提出證據證明，是應認原告得請
      求之工作損失為73,455元。
　　⒎精神慰撫金
　　　按民法第195條第1項前段規定：「不法侵害他人之身體、
      健康者，被害人雖非財產上之損害，亦得請求賠償相當之
      金額。」次按人格權遭遇侵害，受有精神上之痛苦，而請
      求慰藉金之賠償，其核給之標準，須斟酌雙方之身份、資
      力與加害程度及其他各種情形核定相當之數額。且所謂「
      相當」，應以實際加害情形是否重大及被害人之身份、地
      位與加害人之經濟情況等關係定之（最高法院86年度台上
      字第3537號判決意旨參照）。本院審酌原告因本件事故所
      受傷害於精神上可能承受之無形痛苦、兩造之所得（見本
      院卷第24、63、64頁）等一切情狀，認原告請求被告賠償
      10萬元精神慰撫金，應屬有據
　　⒏上開金額共計328,388元【計算式：50,650＋95,043＋2,900＋
      6,340＋73,455＋100,000＝328,388】，再依兩造之肇事責任
      比例計算，原告得請求之金額為229,872元【計算式：328
      ,388×70%＝229,872】。又原告已領取強制險理賠87,589元
      ，有泰安產物保險股份有限公司函文在卷可參（見本院卷
      第38頁），是扣除上開金額後，原告得再請求之金額為14
      2,283元，原告請求在此範圍內，為有理由；逾此部分之
      請求，則屬無據。
五、末按民法第233條第1項規定：「遲延之債務，以支付金錢為
    標的者，債權人得請求依法定利率計算之遲延利息。第203
    條規定：「應付利息之債務，其利率未經約定，亦無法律可
    據者，週年利率為百分之5。」第229條第2項規定：「給付
    無確定期限者，債務人於債權人得請求時，經其催告而未為
    給付，自受催告時起，負遲延責任。其經債權人起訴而送達
    訴狀，或依督促程序送達支付命令，或為其他相類之行為者
    ，與催告有同一之效力。」查本件損害賠償債務，其給付並
    無確定期限，而本件起訴狀繕本係於110年1月20日送達被告
    ，有本院送達證書1份在卷可查（見附民卷第31頁），是被
    告應於110年1月21日起負遲延責任。
六、綜上所述，原告依侵權行為之法律關係，請求被告給付142,
    283元，及自110年1月21日起至清償日止，按週年利率5%計
    算之利息，為有理由，應予准許。逾此部分之請求則屬無據
    ，應予駁回。
七、本件原告勝訴部分係就民事訴訟法第427條訴訟適用簡易程
    序所為被告敗訴之判決，爰依同法第389條第1項第3款之規
    定，職權宣告假執行。
八、本件事證已臻明確，兩造其餘主張陳述及所提之證據，經審
    酌均與本院前揭判斷無影響，毋庸一一論述，附此敘明。
九、訴訟費用負擔之依據：民事訴訟法第79條。並依職權確定訴
    訟費用額如主文第3項所示。
中　　華　　民　　國　　111 　年　　1 　　月　　14　　日
　　　　　　　　　　　　中壢簡易庭　法　官周仕弘
以上為正本係照原本作成。
如不服本判決，應於送達後20日內，向本院提出上訴狀並表明上
訴理由，如於本判決宣示後送達前提起上訴者，應於判決送達後
20日內補提上訴理由書（須附繕本）。
中　　華　　民　　國　　111 　年　　1 　　月　　14　　日
　　　　　　　　　　　　　　　　　　書記官巫嘉芸